【裁判字號】    97,訴,464
【裁判日期】    971231
【裁判案由】    毒品危害防制條例等
【裁判全文】
臺灣桃園地方法院刑事判決               97年度訴字第464號
公  訴  人  臺灣桃園地方法院檢察署檢察官
被      告  乙○○
選任辯護人  李銘洲律師
上列被告與甲○○因違反毒品危害防制條例等案件，經檢察官就
甲○○部分提起公訴（96年度偵字第22335 號），並於審理中對
上列被告追加起訴（96年度偵字第17307 號），經本院合併審理
後，就上列被告判決如下︰
    主  文
乙○○共同輸入禁藥，處有期徒刑壹年捌月。緩刑伍年。扣案之
黃色粉末共參萬壹仟壹佰伍拾伍公克、紅色膠囊共玖仟壹佰粒及
「Ossopan」藥錠共伍拾捌盒及壹佰參拾伍粒，均沒收。
    事  實
一、乙○○與甲○○（本院97年度訴字第462 號審結）均明知輸
    入任何藥品，非將藥品之成分、規格、性能、製法之要旨、
    檢驗規格與方法及有關資料及證件，連同原文和中文標籤、
    原文和中文仿單及樣品，申請中央衛生主管機關查驗登記，
    經核准發給藥品許可證後，不得為之；及未經核准擅自輸入
    之藥品，除係旅客或隨交通工具服務人員攜帶自用藥品進口
    ，並符合「旅客或船舶、航空器服務人員攜帶少量自用藥物
    進口限量表」所規定之數量外，當屬藥事法所規定之禁藥等
    情事，竟基於輸入禁藥之犯意聯絡，由甲○○提供乙○○免
    費來回機票及食宿費用，一同於民國96年6 月14日搭乘國泰
    航空公司CX401 號班機前往香港地區，進而搭乘巴士前往大
    陸深圳某處，由甲○○向大陸籍男子「趙滿軍」購買含內
    含有硝甲西泮 (Nimetazepam )、Nitrazepam （乙○○及甲
    ○○不知含有第三、四級毒品成分）成分之黃色粉末（合計
    毛重31,155公克）、內含「Tadalafil 」、「Vardenafil
    」等成分之紅色膠囊（共計9,100 粒）及「Ossopan 」藥
    錠（共計58盒另加135 粒，每盒90粒）等藥品後，「趙滿軍
    」將上開禁藥分裝於4 個手提行李袋交給甲○○後，乙○○
    及甲○○一同搭車返回香港。乙○○及甲○○未經許可，於
    96年6 月16日，由甲○○自行攜帶其中2 個手提行李袋（內
    含黃色粉末合計毛重14,517公克、紅色膠囊5,700 粒及
    「Ossopan 」藥35盒另加60粒，每盒90粒，以財政部臺北
    關稅局移送內政部警政署航空警察局移送函為主）；乙○○
    則替甲○○攜帶另2 個手提行李袋（內含黃色粉末合計毛
    重16,638公克、紅色膠囊3,400 粒及「Ossopan 」藥23
    盒另加76粒，每盒90粒，以財政部臺北關稅局移送法務部調
    查局桃園縣調查站函為主），自香港搭乘國泰航空CX466 號
    班機在桃園國際機場入境臺灣，於同日下午3 時抵達進入臺
    灣，在上開機場為內政部警政署航空警察局警員吳志雄檢驗
    乙○○行李時查獲，乙○○表示係甲○○所託，而循線查獲
    甲○○，並自甲○○及乙○○所攜帶各2 個行李袋內分別扣
    得上開禁藥，始悉上情。
二、案經內政部警政署航空警察局移送臺灣桃園地方法院檢察署
    檢察官偵查起訴暨追加起訴。
    理  由
壹、程序部分：
一、按被告以外之人於審判外之言詞或書面陳述，除法律有規定
    者外，不得作為證據；被告以外之人於偵查中向檢察官所為
    之陳述，除顯有不可信之情況者外，得為證據；被告以外之
    人於檢察事務官、司法警察官或司法警察調查中所為之陳述
    ，與審判中不符時，其先前之陳述具有較可信之特別情況，
    且為證明犯罪事實存否所必要者，得為證據；被告以外之人
    於審判外之陳述，雖不符前4 條之規定，而經當事人於審判
    程序同意作為證據，法院審酌該言詞陳述或書面陳述作成時
    之情況，認為適當者，亦得為證據。當事人、代理人或辯護
    人於法院調查證據時，知有第159 條第1 項不得為證據之情
    形，而未於言詞辯論終結前聲明異議者，視為有前項之同意
    ，刑事訴訟法第159 條第1 項、第159 條之1 第2 項、第15
    9 條之2 、第159 條之5 分別定有明文。又所謂「顯有不可
    信性」、「特別可信性」、「適當性」，係指陳述是否出於
    供述者之真意、有無違法取供情事之信用性而言，故應就偵
    查或調查筆錄製作之原因、過程及其功能等項加以綜合觀察
    ，據以判斷該傳聞證據是否「非顯不可信」或「有特別可信
    之情況」，倘可據以認定其任意性暨信用性俱無疑慮者，即
    可例外賦予「證據能力」，俾其成為法院審判時之適格證據
    資料；換言之，「證據能力」所強調者，實乃其作為認定被
    告犯罪證據之資格，此與其內容究否足以證明被告犯罪之「
    證明力」，尚有層次上之差別，不容混為一談。經查：關於
    證人即警員吳志雄於偵查中向檢察官所為之陳述，本院細稽
    渠等偵查中之所證，不僅具體明確，並均係在檢察官告以偽
    證罪之處罰規定以後，始具結陳述。此有檢察官歷次訊問筆
    錄暨各該證人結文在卷可考。是上開陳述內容之任意性，自
    已足供擔保。此外，本案復未見檢察官在偵查中有何違法取
    供而不具信用性之情事，應認上開陳述「非顯不可信」；況
    證人吳志雄於本院審理時，經具結後為被告及其辯護人行使
    詰問之權，洵無妨害被告防禦權之虞，故依諸上開規定，前
    揭證人於審判外之陳述，自有證據能力。
二、次按刑事審判上之共同被告，係為訴訟經濟等原因，由檢察
    官或自訴人合併或追加起訴，或由法院合併審判所形成，其
    間個別被告及犯罪事實仍獨立存在。故共同被告對於其他共
    同被告之案件而言，為被告以外之第三人，本質上屬於證人
    ，為確保被告對證人之詰問權，證人於審判中，應依法定程
    序，到場具結陳述，並接受被告之詰問，其陳述始得作為認
    定被告犯罪事實之判斷依據（最高法院93年臺上字第5726號
    判決意旨參照）。就被告乙○○而言，共同被告甲○○之陳
    述無異屬「被告以外之人」之陳述，合先敘明。而甲○○於
    本院審理中，已依法定程序依證人身分傳喚到場接受對質詰
    問，且被告乙○○對於共同被告甲○○於警詢及偵查所述表
    示沒有意見，揆諸上開說明，共同被告甲○○於警詢及偵查
    中就關於被告乙○○所為之陳述雖屬傳聞證據，然業經被告
    乙○○於本院審理程序終結前未表示異議且同意作為本案證
    據，自得作為認定被告乙○○犯罪事實之判斷依據。
三、本件認定事實所引用之卷內其餘卷證資料（包含文書證據、
    物證等證據），並無證據證明係公務員違背法定程序所取得
    ，被告及其選任辯護人於審判程序中復未於言詞辯論終結前
    表示異議，且卷內之文書證據及物證等，亦無刑事訴訟法第
    159 條之4 之顯有不可信之情況與不得作為證據之情形，則
    依刑事訴訟法第159 條之5 之規定，本件認定事實所引用之
    所有文書證據、物證等證據，均有證據能力。
貳、實體部分：
一、訊據被告乙○○固不否認與甲○○有於上開時、地攜帶扣案
    藥品入境臺灣，通關查驗時被分別查獲等情，惟矢口否認有
    上開違反藥事法犯行，辯稱：是臨時受甲○○所託幫忙提2
    袋行李通關，不知道甲○○託伊所帶行李內裝有藥物，只知
    道在香港時看到甲○○多了4 袋行李，不知道甲○○是向何
    人、何時所購買，伊只是單純受甲○○邀請前往香港遊玩等
    語。然查：
(一)、被告及甲○○於96年6 月16日，共同自香港搭乘國泰航空CX
    466 號班機，於同日下午3 時抵達桃園國際機場而進入臺灣
    ，在上開機場為內政部警政署航空警察局警員吳志雄檢驗乙
    ○○隨身行李袋2 個時，查獲隨身行李袋2 個內有黃色粉末
    合計毛重16,638公克、紅色膠囊3400粒及「Ossopan 」藥23
    盒（每盒90粒）另加75粒，經乙○○表示係甲○○所託，警
    員吳志雄循線查獲被告甲○○，並自甲○○隨身行李袋2 個
    內起出黃色粉末合計毛重14,517公克、紅色膠囊5700粒及「
    Ossopan 」藥35盒（每盒90粒）另加60粒等藥品之事實，迭
    據被告於警詢、偵查及本院審理中坦承不諱，核與證人即共
    同被告甲○○於警詢、偵查及本院審理中之證述相符一致，
    且有旅客入出境記錄查詢、財政部台北關稅局扣押貨物、運
    輸工具及搜索筆錄、採證照片等在卷可稽，並有前述之黃色
    粉末、紅色膠囊及「Ossopan 」藥錠等藥品扣案可佐。
(二)、按輸入藥品，應將藥品之成分、規格、性能、製法之要旨、
    檢驗規格與方法及有關資料及證件，連同原文和中文標籤、
    原文和中文仿單及樣品，申請中央衛生主管機關查驗登記，
    經核准發給藥品許可證後，始得由藥品許可證所有人及其授
    權者輸入，其餘之輸入藥品，除係旅客或隨交通工具服務人
    員所攜帶之藥品進口，並符合中央衛生主管機關（行政院衛
    生署）會同財政部所公告之「旅客或船舶、航空器服務人員
    攜帶少量自用藥物進口限量表」所規定之數量而屬於「自用
    藥品」外，若有未依上揭規定經中央衛生主管機關（行政院
    衛生署）核准擅自輸入之情形者，係屬藥事法所稱之「禁藥
    」範圍，藥事法第39條第1 項、第3 項、第22條第1 項第2
    款、第2 項、藥事法施行細則第6 條分別定有明文。查扣
    案之黃色粉末，經送行政院衛生署藥物食品檢驗局（下簡稱
    藥物食品檢驗局）檢驗結果略以：送驗檢品均含有「硝甲西
    泮（Nimetazepam） 」、「硝西泮（Nitrazepam）成分，應
    以藥品列管。案內同時含該等2 成分產品，經本署藥品許可
    證電腦資料，本署未曾核准等語，此有行政院衛生署衛署藥
    字第0960047513號函（見96年度偵字第17307 號偵查卷宗第
    76至78頁背面）；扣案之前述紅色膠囊，經送藥物食品檢
    驗局檢驗結果略以：檢體檢出「Tadalafil 」、「Vardenaf
    il」成分，應以藥品列管，同時含該等2 成分產品，經本署
    藥品許可證電腦資料，本署未曾核准等語，此則有行政院衛
    生署衛署藥字第0960040740號函（見96年度偵字第22335 號
    偵查卷宗第22頁）；另扣案「Ossopan 」藥錠，經送藥物
    食品檢驗局鑑驗結果略以：本署核准英文品名為「Ossopan
    」之藥品許可證2 張，均已註銷在案，且法國醫藥品集收載
    Ossopan 600 ㎎用於治療骨質疏鬆症，案內貨樣應屬藥品列
    管，此亦有行政院衛生署衛署藥字第0960029807號函暨所附
    藥物許可證查詢表影本3 紙（見96年度偵字第22335 號偵查
    卷宗第8 、29頁及法務部調查局桃園縣調查站卷宗第15至17
    頁），則有關「Ossopan 」藥錠雖曾經行政院衛生署核發藥
    品許可證在案，然業已註銷，何況扣案「Ossopan 」藥錠經
    檢視檢體外盒包裝，無行政院衛生署許可證字號，且無任何
    中文標示，至黃色粉末及紅色膠囊更無盒裝，遑論有何標示
    ，被告及甲○○攜入之藥品應與核發藥品許可證所載之藥品
    品名、成分含量、國外製造廠均相同，始得認非屬禁藥，而
    被告及甲○○攜入之上開藥品既無任何中文標示，亦無行政
    院衛生署之許可證字號，不能認係與行政院衛生署核發許可
    證之藥品為同一藥品，且被告及甲○○亦未能提出其攜入之
    上開藥品業經核准輸入之證明，是扣案之前開黃色粉末、紅
    色膠囊及「Ossopan 」藥錠等藥品並非係經行政院衛生署核
    准輸入之藥物，故被告及甲○○自大陸深圳購買攜回之上開
    藥品，係屬未經核准而擅自輸入之禁藥甚明。
(三)、被告雖辯稱是因甲○○行李過重，在香港臨時受甲○○所託
    通關等語，而證人甲○○亦為此附和陳述。惟依被告所陳其
    係自深圳返回香港後，自行去逛街之後才在香港甲○○友人
    家中看到4 個行李袋等語，已與證人甲○○於本院審理中所
    證述是在深圳購買，從深圳返回香港友人家房間期間，無論
    是在交通工具及房間內被告都可以看到這4 個行李袋等語，
    顯然已有不符，足見被告抗辯見到4 行李袋之時點與甲○○
    所述已有不符，而有避重就輕之嫌；又證人甲○○於偵查及
    本院審理中均供稱此行之目的即係去購買上開藥品（詳後述
    ），則其邀同乙○○前往時，豈有不告知乙○○相關行程之
    理。此外，被告雖辯稱係單純受招待渡假等語，然互核其與
    證人甲○○所陳述3 天來回香港、深圳、香港，行程匆忙，
    除有短暫按摩及購物行程外，且均借住甲○○友人家中，別
    無其他觀覽名勝、休閒渡假之輕鬆行程，顯與被告所述放鬆
    心情之目的不符，且被告亦自承出國時並未攜帶任何隨身行
    李，只有帶錢購買免洗之隨身衣物等語，然而既有購物行程
    ，惟遲至被告返國入境時，均未見被告有為自己購買任何名
    產、物品攜返回臺，隨身僅有查獲之甲○○之2 件行李袋，
    業據證人即查獲人員吳志雄於本院審理中證述明確，足見被
    告此行目的即是為甲○○託帶大量行李。況衡以一般人均知
    悉出入國內外對於內容物不明之包裹或行囊不隨便幫人拿取
    ，此為國內外媒體廣為宣傳，被告之智識程度與常人無異，
    豈有不知之理，縱使其未見「趙滿軍」打包之過程，惟對於
    甲○○於短短1 天之中，突然多了4 件行李袋之顯而易見之
    情形豈有不生疑竇而加以詢問之理，足見被告應有詢問過被
    告甲○○。再者，因他人行李過重幫忙提取與因他人行李超
    過限重而以自己行李名義託帶入關，為顯然不相同之2 件事
    情，在以自己名義通關時，為確實填載報關及通關查驗行李
    時能陳報正確內容，以避免被查緝，自會對於行李內容加以
    詢問、瞭解，此為人情之常，且依被告及證人甲○○、吳志
    雄所述行李袋上有覆蓋糖果、餅乾等食品，則被告對於食品
    內容是否涉及檢役或行李袋內容是否全屬食品，亦豈有未加
    聞問之理，是被告辯稱完全未向甲○○查問等節，顯與常情
    違背，洵無足採。是認被告確實已知悉甲○○之行李袋內確
    有裝載藥品無訛，其與甲○○於入境時卻均未主動申報，意
    圖矇混僥倖過關，足認有輸入禁藥之故意，亦堪認定。被告
    辯稱毫不知情等語，顯與事實有違而不足採信。至於證人甲
    ○○所為之證述有前述與被告所稱矛盾不符之處，亦不足以
    作為有利被告之認定。
(四)、又證人甲○○於偵查及本院審理中證稱：有關紅色膠囊係臺
    灣友人給伊吃的，伊吃了以後覺得效果很好，於是透過友人
    得知「趙滿軍」的聯絡方式，伊這趟出國的目的就是要買紅
    色膠囊，另因伊常熬夜，精神不好，黃色粉末係安神用的，
    又德國成藥部分就是藥物，伊沒有申報等情，則甲○○自大
    陸深圳購得之扣案物品，既有其所述之效用，則其對於該扣
    案物品並非單純食品當有所認識，何況其亦自承「Ossopan
    」藥錠確實係成藥無訛。又本國海關就入境旅客攜帶管制或
    限制輸入之行李物品，應填寫「中華民國海關申報單」向海
    關申報，並經「應申報檯」（即紅線檯）通關之流程，及行
    政院衛生署迭就輸入管制藥品應經查驗登記，經核發許可證
    後始得輸入之程序，均廣為宣導，則被告與甲○○竟均未主
    動申報，顯係明知為不法輸入而故意逃避海關查緝之情甚明
    ，其就所輸入者為禁藥，自難諉為不知。況佐以證人甲○○
    於偵查中供認：當初趙滿軍有提供1 張表格給伊，且強調若
    被查到只要補稅即可等語，則由上開情詞，益徵甲○○知悉
    應該要申報之情，甲○○對於入出境應申報之事項及義務應
    甚為熟悉，且被告之行李袋又為甲○○所交付，豈有不併予
    告知之理。從而，被告上開所辯，應係事後避重就輕之詞，
    委無足取。
(五)、又所謂「空白構成要件」，又稱為「空白刑法」，係指立法
    者僅規定罪名、法律效果以及部分之犯罪構成要素，至於其
    他的禁止內容則規定於其他法律或是行政規章，必須由其他
    法律或行政規章補充後，方能明確確定可罰之範圍。此種構
    成要件，所規範之事實，與當時的社會環境具有密切之關係
    ，其可罰性之擴張或限縮跟隨社會生活需要而定，為符合社
    會環境之變遷，故須要較富彈性之立法，因此通常授權行政
    機關斟酌實際需要以命令補充之。藥事法第22條第1 項第2
    款但書規定「旅客或隨交通工具服務人員攜帶進口之自用藥
    品」，不屬於未經核准擅自輸入之禁藥；又前開未經核准輸
    入之藥品，其輸入之數量是否在客觀上足認係個人所使用，
    屬於「自用藥品」之範疇，依據同條第2 項之規定應由中央
    衛生主管機關會同財政部公告之，故同條第2 項之由中央衛
    生主管機關會同財政部公告之「旅客或船舶、航空器服務人
    員攜帶少量自用藥物進口限量表」應係屬上開所述之「空白
    構成要件」無誤。又「旅客或船舶、航空器服務人員攜帶少
    量自用藥物進口限量表」雖已於93年4 月16日業經廢止，然
    刑法第2 條第1 項之法律變更，係指經立法機關所制訂之「
    刑罰法律」本身有變更而言，補充之行政命令並無刑罰之規
    定，並非刑法第2 條第1 項之「法律」，且補充之行政命令
    其作用僅為認定空白構成要件所規範之事實的具體標準，而
    非犯罪構成要件之禁止規範，其變更並非法律觀念之變更，
    純為反應社會事實變遷之現象，應非刑法第2 條第1 項法律
    變更之規範目的。又據司法院大法官會議釋字第103 號解釋
    理由書意旨「刑法第2 條所謂法律有變更，係指處罰之法律
    規定有所變更而言。行政院依懲治走私條例第2 條第2 項專
    案指定管制物品及其數額之公告，其內容之變更，並非懲治
    走私條例處罰規定之變更，與刑法第2 條所謂法律有變更不
    符，自無該條之適用」。被告行為時，「旅客或船舶、航空
    器服務人員攜帶少量自用藥物進口限量表」既尚屬有效，自
    應適用該規定，合先敘明。查行政院衛生署會同財政部於75
    年2 月17日所公告之「旅客或船舶、航空器服務人員攜帶少
    量自用藥物進口限量表」載明「一、表列自用藥物，旅客以
    攜帶6 種為限，未列舉之藥物，除麻醉藥品應依法處理外，
    其他自用治療藥物，須憑醫院、診所之證明。其限量比照表
    列每種以2 瓶（盒）為限，合計以不超過6 種為原則。二、
    船舶或航空器服務人員於調岸時，其攜帶少量自用藥物進口
    ，得比照旅客，准予攜帶6 種。回航船員或航空器服務人員
    ，則以攜帶2 種為限。但不得攜帶人參、鹿茸、鷓鴣菜、姑
    嫂丸、中將湯（丸）及六神丸等藥品。」，故旅客攜帶藥品
    入境臺灣者，其攜帶藥品之品名、數量均應符合前開限量表
    之規定，始可認定係屬藥事法第22條第1 項第2 款但書所稱
    之「自用藥品」，若攜帶入境之藥品並不符合限量表之規定
    ，則所攜帶入境之藥品即屬藥事法第22條第1 項第2 款所規
    定之「未經核准擅自輸入之禁藥」。本件扣案之前開「黃色
    粉末」、紅色膠囊及「Ossopan 」藥錠等藥品，非屬上開限
    量表所表列之藥物，惟被告及甲○○所攜帶入境之前開藥品
    ，顯逾限量表所規定之數量，且復未提出任何醫院及診所之
    證明，故被告及甲○○所攜帶入境之前述「黃色粉末」、紅
    色膠囊及「Ossopan 」藥錠等藥品均不符合藥事法第22條第
    1 項第2 款但書之規定。
(六)、另按藥事法第22條第1 項第2 款但書所稱「自用」，其意應
    非指必不得為他人攜帶，而僅侷限於旅客或隨交通工具服務
    人員方可使用之謂，惟其輸入數量仍須在客觀上足認係個人
    所使用，而尚未顯然逾越自用之目的者，且需為特定之個人
    而攜帶，以其阻卻不肖人士假借自用之名，而試圖規避中央
    衛生主管機關稽核全國藥物輸入、管理等相關措施之流弊。
    本件被告既係為甲○○所託帶，而非自用，且明知需分裝為
    4 行李袋，數量龐大，顯逾限量表所規定之數量，亦不可能
    僅為甲○○個人所用，且據證人甲○○所證稱該藥品亦非全
    部均留為自用等語，自不符合藥事法第22條第1 項第2 款但
    書之規定。
(七)、綜上所陳，本件事證已臻明確，被告所辯無非事後卸責之詞
    ，均不足採，其犯行堪以認定，應依法論科。
二、按藥事法第82條第1 項所謂輸入，係指由國外將偽藥或禁藥
    運輸進入我國領土者而言（最高法院71年臺上字第8219號判
    例意旨參照）；又輸入或攜帶進入臺灣地區之大陸地區物品
    ，以進口論，臺灣地區與大陸地區人民關係條例第40條前段
    亦定有明文。被告在大陸地區購入上開藥品，復未經核准，
    經由澳門地區將之攜帶進入臺灣地區，自屬輸入禁藥無疑。
    核被告所為，係犯藥事法第82條第1 項之輸入禁藥罪。被告
    與甲○○就上開犯行具有犯意聯絡及行為分擔，均為共同正
    犯。按藥事法立法目的在於確保主管機關對於藥物、藥商、
    藥局等藥事行政管理，旨在防止一般不知情國民誤用他人違
    法製造、販賣、輸入、供應、調劑、運送、寄藏、牙保、轉
    讓或意圖販賣而陳列之偽藥、禁藥，致危害身心健康，且並
    未就管制之藥品加以分類、分級以區別處罰，故被告以一次
    輸入之禁藥內雖均含有硝甲西泮 (Nimetazepam )、Nitraze
    pam 成分之黃色粉末、內含「Tadalafil 」、「Vard enafi
    l 」等成分之紅色膠囊及「Ossopan 」3 種禁藥，僅侵害一
    社會法益，為單純一罪，公訴意旨認此部分構成想像競合犯
    尚屬無據。爰審酌被告輸入禁藥之數量甚鉅，造成之危害非
    輕，且其犯後否認犯行，態度非佳，且有搶奪、公共危險等
    前科，有臺灣高等法院被告前案紀錄表在卷可按，貪圖免費
    招待食宿之便宜，受甲○○之託之犯罪動機、目的、手段等
    一切情狀，認公訴人具體求刑有期徒刑7 年，猶嫌過重，而
    量處如主文所示之刑，以示懲儆。末查被告前因故意犯搶奪
    等罪，經臺灣高等法院以88年度上訴字第3087號判處有期徒
    刑8 月確定，而於90年1 月10日因縮刑期滿執行完畢，5 年
    以內未曾因故意犯罪受有期徒刑以上刑之宣告，而於5 年後
    始再犯本案，此有前述被告前案紀錄表在卷可參，其與前述
    案件為炯異之犯行，此次犯行應屬一時失慮，致罹刑典所致
    ，認其經此次科刑教訓後，應知所警惕，信無再犯之虞，且
    考量一般國人出國旅遊均有攜帶藥品回來之慣行，雖於航程
    中均有服務人員提供海關申報單給旅客申報，惟因法律宣導
    未盡完善，致不知攜帶藥品有相當之限制，且一旦違反所面
    臨之罪責甚重，是本院認為前開對其宣告之刑，以暫不執行
    為適當，爰依刑法第74條第1 項第2 款之規定，併予宣告緩
    刑5 年，以啟自新。按藥事法第79條第1 項規定：「查獲之
    偽藥或禁藥，沒入銷燬之」，上述沒入銷燬之規定，係列於
    藥事法第八章「稽查及取締」內，而非列於第九章之「罰則
    」，其性質應屬行政秩序罰，屬行政機關依行政程序科罰之
    權限，法院自不得越權於判決內諭知沒入銷燬（參照最高法
    院92年度台上字第2718號判決意旨），扣案之黃色藥粉計31
    ,155 公克、紅色膠囊計9,100 粒及「Ossopan 」藥錠計58
    盒另加135 粒之禁藥，尚未經主管機關依藥事法第79條第1
    項之規定沒入銷燬，惟既屬供共同被告甲○○所有，供其等
    犯件之罪所用之物，應依刑法第38條第1 項第2 款之規定宣
    告沒收，附此敘明。
三、本件公訴意旨另以：被告乙○○與甲○○均明知硝甲西泮（
    Nimetazepam ，俗稱一粒眠）、Nitrazepam分別係屬毒品危
    害防制條例公告列管之第三、四級毒品，且係經我國行政院
    公告為甲項之管制進出口物品，非經許可，不得持有、運輸
    或私運進口，竟基於自國外地區運輸及私運管制進出口物品
    即第三、四級毒品硝甲西泮、Nitrazepam進入臺灣地區之犯
    意聯絡，由甲○○提供乙○○免費來回機票及食宿費用，甲
    ○○與乙○○即於96年6 月14日搭乘國泰航空公司CX401 號
    班機前往大陸香港地區，嗣由甲○○以不詳價格在大陸深圳
    地區某處向大陸籍男子「趙滿軍」購買含第三、四級毒品硝
    甲西泮、Nitrazepam之黃色粉末（淨重約13862.37公克、共
    14大包及1 小包），並將上開毒品裝載於2 人之手提行李袋
    ，嗣於同年月16日下午，自香港搭乘國泰航空CX466 班機返
    臺未經申報許可，而將渠等所持有之上開毒品等物運輸入境
    ，於同日下午3 時許抵達桃園國際機場，將上開管制進口物
    品即毒品等物私運進入臺灣地區，嗣為內政部警察署航空警
    察局吳志雄查獲乙○○攜帶毒品等物入境，始循線查獲甲○
    ○，並扣得上揭物品，而悉上情，因認被告另涉犯毒品危害
    防制條例第4 條第3 、4 項之運輸第三、四級毒品罪及懲治
    走私條例第2 條第1 項之私運管制物品進口罪嫌云云。
(一)、按犯罪事實應依證據認定之，無證據不得認定犯罪事實；不
    能證明被告犯罪者，應諭知無罪之判決，刑事訴訟法第154
    條第2 項、第301 條第1 項分別定有明文。又認定犯罪事實
    所憑之證據，雖不以直接證據為限，間接證據亦包括在內，
    然而無論直接證據或間接證據，其為訴訟上之證明，須於通
    常一般之人均不致有所懷疑，而得確信其為真實之程度者，
    始得據為有罪之認定，倘其證明尚未達到此一程度，而有合
    理之懷疑存在而無從使事實審法院得有罪之確信時，即應由
    法院為諭知被告無罪之判決（最高法院76年台上字第4986號
    判例參照）。
(二)、本件公訴人認被告涉犯毒品危害防制條例第4 條第3 、4 項
    之運輸第三、四級毒品罪及懲治走私條例第2 條第1 項之私
    運管制物品進口罪，無非係以(一)被告之供述；(二)共犯甲○○
    之供述；(三)證人吳志雄之證述；(四)現場照片7 張、入出境記
    錄查詢1 紙、法務部調查局、刑事警察局鑑定書各1 紙及行
    政院衛生署函文2 紙；(五)扣案之上開黃色粉末共15包等為其
    論罪依據。訊據被告固不否認於上開時地有與甲○○一同將
    裝有黃色粉末之行李攜帶入境，惟堅決否認有何運輸第三、
    四級毒品硝甲西泮、Nitrazepam犯行，並辯稱：並不知道所
    攜帶之物品含有毒品之成分等語。經查：
  1.被告甲○○與乙○○確於96年6 月16日下午自香港搭乘國泰
    航空CX466 號班機在桃園國際機場入境臺灣，而於同日下午
    3 時抵達進入臺灣，在上開機場為內政部警政署航空警察局
    警員吳志雄檢驗乙○○隨身行李袋2 個時，查獲隨身行李袋
    2 個內有黃色粉末合計毛重16,638公克，經乙○○表示係被
    告甲○○所託，警員吳志雄循線查獲被告甲○○，並自被告
    甲○○隨身行李袋2 個內起出黃色粉末合計毛重14,517公克
    之事實，為被告與證人甲○○分別於警詢、偵查及本院審理
    中陳符相符一致，業如前述。而有關扣案之黃色粉末，經送
    請法務部調查局鑑定結果，檢出第三級第23項「Nimetazepa
    m 」及第四級第45項毒品「Nitrazepam」等成分，此有該局
    96年6 月22日調科壹字第09600272080 號鑑定書及96年8 月
    28日調科壹字第09622161940 號鑑定書各1 紙在卷可憑，是
    被告及甲○○確於在上開時地，攜帶含有第三級毒品「Nime
    tazepam 」及第四級毒品「Nitrazepam」成分之黃色粉末入
    境一節，洵堪認定。茲有疑義者，厥為被告對於上開黃色粉
    末含有第三級毒品「Nimetazepam 」及第四級毒品「Nitr
    azepam」成分，主觀上是否有所認識。
  2.有關被告及甲○○均無施用毒品之行為，業據被告及甲○○
    供述明確，且其等被查獲之際，均經採尿送請法務部調查局
    鑑定，鑑定結果有關嗎啡、甲基安非他命、MDMA、MDA 、MD
    EA及愷他命代謝物均呈陰性反應，此有法務部調查局96年8
    月6 日調科壹字第09600335020 號鑑定書及96年8 月29日調
    科壹字第09600365870 號鑑定書各1 紙在卷可憑，復參以被
    告及甲○○之前案記錄均無施用毒品之情，亦有臺灣高等法
    院被告前案記錄表在卷可佐，綜觀上開情詞，可見被告並未
    接觸毒品，且對毒品並無一定之認識及瞭解，是其辯稱：不
    知道含有毒品成分等語，顯非虛妄。
  3.又證人吳志雄於另案及本案審理中證述：當天伊在桃園機場
    值班，有要求海關對於乙○○的行李用Ｘ光檢查，發現有不
    明粉末，被告當場表示東西不是他的，伊就帶著被告前往大
    廳去找甲○○，甲○○當場表示東西是他的，但該等東西無
    法目測就知悉是毒品，一定要測試才知道，當初用試劑測不
    出毒品反應，所以整個移給海關去處理，甲○○主動表示這
    是吃安神的藥，且提出一張電腦表單，上面都記載英文等語
    ，足見黃色粉末內含第三、四級毒品成分，非為一般人由外
    觀所能確知。再者，證人甲○○自始至終亦否認知悉所購賣
    之黃色粉末內含任何毒品成分，於本院審理中亦具結證陳：
    趙滿軍有給伊1 份黃色粉末成分表，因為是臨時決定購買的
    ，我有將該成分表交給海關，我先出關後，被告打電話給我
    說他出事了，被扣在海關說發現扣案的東西，我就把2 包行
    李箱也帶進來給警方配合檢查等語明確，可知甲○○知悉被
    告遭查獲後，確實有返回，並承認被告行李內之東西為其所
    有，且提出成分表之事實。衡以一般有社會經驗之人均知悉
    入出境時，隨身攜帶之行李會遭檢查，惟稽被告甲○○將所
    攜帶之黃色粉末僅單純用塑膠袋包裝，並無以其他容器或包
    裝加以掩飾，此已與常情不合，甚至於同行友人即被告遭查
    獲之際，仍攜帶亦裝有前述黃色粉末之行李袋返回，若甲○
    ○確實知悉該黃色粉末含有第三、第四級毒品之成分，而此
    事涉運輸第三、四級毒品之重罪，甲○○理應將其隨身攜帶
    行李丟棄，甚至撇清被告所攜帶之行李與其有關，反觀甲○
    ○非但攜帶行李回來配合調查且供述被告所攜帶之行李亦為
    其所有之舉，應認甲○○否認知悉黃色粉末內含有毒品成分
    等情，應屬可採。則甲○○對於此行所購買之藥品中含有毒
    品均無所悉，遑論僅係為甲○○託帶藥品回臺之被告，對於
    甲○○購得之藥品含有毒品成分，自亦無從知悉，足認被告
    主觀上確實不知黃色粉末含有第三、四級毒品成分灼然，是
    其所辯，顯非無稽。
  4.況證人甲○○另稱：趙滿軍有提供成分表給伊，並表示若海
    關查緝可提供此成分表解釋等語，而證人吳志雄於本院審理
    中亦證稱：當時那張成分表由海關范睿宸拿走，但海關說上
    面記載的並不是被告所帶回的東西等情，復有其所提出之成
    分表影本1 件附卷可參，亦足徵甲○○所稱不知黃色粉末之
    確實成分等語，洵屬有據。
  5.綜上所述，公訴人所舉之證據，並不足以認定被告有其所指
    此部分運輸第三、四級毒品及私運管制物品進口等犯行，應
    認此部分不能證明被告犯罪，惟依公訴意旨，係認此部分與
    前揭有罪部分有想像競合犯裁判上一罪之關係，爰不另為無
    罪之諭知。
據上論斷，應依刑事訴訟法第299 條第1 項前段，藥事法第82條
第1 項，刑法第11條前段、第28條、第74條第1 項第2 款、第38
條第1 項第2 款，判決如主文。
本案經檢察官楊凱真到庭執行職務。
中    華    民    國    97    年    12    月    31    日
                  刑事第七庭  審判長法  官  蕭世昌
                                    法  官  連雅婷
                                    法  官  陳筱蓉
以上正本證明與原本無異。
如不服本判決應於收受判決後10日內向本院提出上訴書狀，並應
敘述具體理由。其未敘述上訴理由者，應於上訴期間屆滿後20日
內向本院補提理由書(均須按他造當事人之人數附繕本)「切勿逕
送上級法院」。
                                    書記官  陳恩如
中    華    民    國    97    年    12    月    31    日
附錄本案論罪科刑法條全文：
藥事法第82條：
製造或輸入偽藥或禁藥者，處10年以下有期徒刑，得併科新臺幣
1 千萬元以下罰金。
犯前項之罪，因而致人於死者，處無期徒刑或10年以上有期徒刑
，致重傷者，處7 年以上有期徒刑。
因過失犯第1 項之罪者，處3 年以下有期徒刑、拘役或科新臺幣
50萬元以下罰金。
第1 項之未遂犯罰之。


司法院資訊處製作；財團法人民間司法改革基金會備份。
